臺灣臺北地方法院刑事判決　　　　　　　94年度易字第1366號
公　訴　人　臺灣臺北地方法院檢察署檢察官
被　　　告　乙○○
上列被告因違反臺灣地區與大陸地區人民關係條例案件，經檢察
官聲請以簡易判決處刑（九十四年度偵字第一一八九一號），本
院認不宜以簡易判決處刑，改依通常程序審理，判決如下：
    主  文
乙○○連續違反不得僱用大陸地區人民在臺灣地區從事未經許可
之工作之規定，處有期徒刑參月，如易科罰金，以參佰元折算壹
日。
    事  實
一、乙○○任職於「佑昇環保工程有限公司」（下簡稱佑昇公司
    ），負責臺北市○○路五三一號漁市場內之清潔監督工作，
    明知甲○○係大陸地區人士，因探病獲准來臺，並未經許可
    在臺工作，竟自民國九十四年三月間起至九十四年六月十九
    日止，以供應便當或給付新臺幣（下同）二百元購買便當作
    為代價，連續僱用甲○○在上開漁市場停車場內從事掃地清
    潔工作，次數約七、八次，嗣於九十四年六月十九日十二月
    十五分許，在上開漁市場內，為警當場查獲。
二、案經臺北市政府警察局萬華分局報請臺灣臺北地方法院檢察
    署檢察官偵查聲請以簡易判決處刑，本院認不宜以簡易判決
    處刑，改依通常程序審理。
    理  由
一、訊據被告乙○○矢口否認有何違反臺灣地區與大陸地區人民
    關係條例第十五條第四款之犯行，辯稱：伊任職於佑昇公司
    ，承包臺北市○○路漁市場之清潔工作，佑昇公司所僱用之
    員工均為本國籍勞工，未曾違法僱用大陸籍勞工，然因萬大
    路漁市場附近住有大陸籍人士，常至漁市場內撿拾廢棄保麗
    龍及丟棄的魚頭販賣貼補家用，偶爾見漁市場員工工作繁重
    ，會主動幫忙工作之完成，伊若遇大陸籍人士自願幫忙，便
    基於人情給付二、三百元讓大陸籍人士去買便當及飲料，且
    請幫忙之大陸籍人士吃飯，並未有僱用之實，況伊自九十四
    年初即離開萬大路漁市場調至北投地區工作，未曾再見到證
    人甲○○，九十四年六月十九日伊並不在萬大路漁市場現場
    ；伊事後經警察告知才知道證人甲○○是大陸籍人士云云。
    經查：
（一）被告確實有連續僱用未經許可在臺工作之大陸地區人士甲
      ○○在萬大路漁市場從事清潔工作等情，業據證人甲○○
      於本院審理時證稱：伊於九十三年二月十八日以探病名義
      入境臺灣，而後滯留臺灣未依限返回大陸，平日會在臺北
      市○○路漁市場撿拾保麗龍販賣以貼補生活費；伊亦會主
      動詢問被告是否需要幫忙掃地，因為被告會提供便當予伊
      ，自九十四年三月間起至九十四年六月十九日被查獲當日
      止，伊大約幫被告清潔打掃漁市場停車場七、八次，通常
      被告會給伊便當吃，有一次是給伊二百元讓伊自己去買；
      九十四年六月十九日被查獲當日，被告亦在現場等語明確
      （見本院卷第十八頁反面至第二一頁）。而被告對於證人
      上開證言並不爭執，僅表示其他商家亦有相同情形等語（
      見本院卷第二一頁）。又證人甲○○與被告間並無怨隙，
      亦無設詞誣陷被告之可能，是證人甲○○上開所述，自堪
      信為真實。而被告提供便當或金錢予證人甲○○，係因為
      證人甲○○為其打掃清潔停車場，是其所提供之便當或金
      錢，自屬證人甲○○為其工作之對價，性質上屬證人甲○
      ○工作之報酬無疑。此外，尚有證人甲○○之中華民國入
      出境許可證影本（見偵查卷第二○頁）、現場採證照片三
      幀（見偵查卷第十五頁）附卷可資佐證，堪認被告確實有
      連續僱用未經許可在臺工作之大陸地區人士甲○○在萬大
      路漁市場從事清潔工作之事實。
（二）被告雖辯稱伊自九十四年初即離開萬大路漁市場調至別處
      工作，未曾見到證人甲○○云云，然除其上開供詞與證人
      甲○○所為證述互核不符外，被告於偵查中尚供稱：「在
      我們工作較忙的時候，他（證人甲○○）會來幫我們，我
      看他很辛苦，會給他一些報酬」等語（見偵查卷第二八頁
      ），在本院準備程序時被告亦自陳：「他是自己來幫忙的
      ，我給他二百元，是他自己買飯以及飲料，他自己也請別
      人吃喝」等語（見本院卷第十一頁反面），於本院審理時
      復供陳：「我只是同情他，給他喝個水而已」（見本院卷
      第二一頁反面），是被告業已自承與證人甲○○有所接觸
      ，顯見被告上開所辯顯屬卸責之詞，無足採信；又證人丙
      ○○雖為附和被告上開辯詞之證述，惟證人丙○○為被告
      之岳父，二人有親誼關係，其所述難認無偏頗之虞，況與
      事實顯不相符，自無從據以為被告有利之認定。又被告於
      其九十四年九月十六日提出之答辯狀中，敘及：伊在臺北
      市○○路漁市場監督清潔工作，而該漁市場附近有許多大
      陸地區人士居住，會至漁市場內撿拾保麗龍或丟棄之魚頭
      販賣，偶爾會幫忙佑昇公司員工工作，伊亦會自掏腰包給
      付二、三百元請幫忙之大陸地區人士購買便當飲料並請其
      吃飯等語（見本院卷第七頁），顯見被告在證人甲○○為
      伊工作時，即明知證人甲○○係大陸地區人士；況被告前
      於九十四年三月間，即因在上開同一地點僱用大陸地區人
      民從事未經許可之工作，經臺灣臺北地方法院檢察署檢察
      官為緩起訴處分確定，緩起訴期間為一年，有臺灣臺北地
      方法院檢察署檢察官九十四年度偵字第三六三九號緩起訴
      處分書一份（見偵查卷第二四頁、第二五頁）在卷可憑，
      是其對於在該地打零工之大陸人士身分，更應會事先詢問
      注意，而無不知之理，是其於本院審理時辯稱伊事先對於
      證人甲○○係大陸地區人士一節並不知情，係警察告知後
      伊才知悉云云，亦屬卸責之詞，不足採信。
（三）綜上，被告所辯，無非推諉卸責之詞，均無足取；被告犯
      行堪以認定，應依法論科。
二、核被告所為，係違反臺灣地區與大陸地區人民關係條例第十
    五條第四款之規定，應依同條例第八十三條第一項規定論處
    。被告先後多次犯行，時間緊接，所犯係構成要件相同之罪
    名，顯係基於概括犯意反覆為之，為連續犯，應依刑法第五
    十六條規定以一罪論，並加重其刑。爰審酌被告前已因僱用
    大陸地區人民從事未經許可之工作，經臺灣臺北地方法院檢
    察署檢察官為緩起訴處分確定，詎其未知悔改，於緩起訴期
    間內，再犯本案，應予非難，且犯後猶飾詞卸責，未能坦承
    犯行，犯後態度不佳，然被告係見大陸地區人士生活貧困，
    始允為僱用給付報酬，其動機並非出於惡意，兼衡其犯罪之
    目的、手段等一切情狀，量處如主文所示之刑，並諭知易科
    罰金之折算標準。
據上論斷，應依刑事訴訟法第四百五十二條、第二百九十九條第
一項前段，臺灣地區與大陸地區人民關係條例第八十三條第一項
，刑法第十一條前段、第五十六條、第四十一條第一項前段，罰
金罰鍰提高標準條例第二條，判決如主文。
本案經檢察官楊仲萍到庭執行職務。
中 　華 　民 　國   九十四 　年　  十 　 月　 二十七  日
                      臺灣臺北地方法院刑事第一庭
                          審判長法  官  陳興邦
                                法  官  林婷立
                                法  官  劉素如
上正本證明與原本無異。
如不服本判決，應於判決送達後10日內向本院提出上訴狀（應抄
附繕本）。告訴人或被害人如對於本判決不服者，應具備理由請
求檢察官上訴，其上訴期間之計算係以檢察官收受判決正本之日
期為準。
                                書記官  陳俐妙
中 　華 　民 　國   九十四 　年　  十 　 月　 二十七  日
附錄本案論罪法條
臺灣地區與大陸地區人民關係條例第83條
違反第 15 條第 4 款或第 5 款規定者，處 2 年以下有期徒刑、
拘役或科或併科新臺幣 30 萬元以下罰金。
意圖營利而違反第 15 條第 5 款規定者，處 3 年以下有期徒刑
、拘役或科或併科新臺幣 60 萬元以下罰金。
法人之代表人、法人或自然人之代理人、受僱人或其他從業人員
，因執行業務犯前二項之罪者，除處罰行為人外，對該法人或自
然人並科以前二項所定之罰金。但法人之代表人或自然人對於違
反之發生，已盡力為防止行為者，不在此限。
